【裁判字號】    99,上易,96
【裁判日期】    990504
【裁判案由】    詐欺
【裁判全文】
臺灣高等法院臺南分院刑事判決          99年度上易字第96號
上  訴  人  臺灣雲林地方法院檢察署檢察官
被      告  乙○○
上列上訴人因被告詐欺案件，不服臺灣雲林地方法院98年度易字
第490號中華民國99年1月5日第一審判決（起訴案號：臺灣雲林
地方法院檢察署98年度偵續字第47號），提起上訴，被告於審理
時就被訴事實為有罪之陳述，本院依簡式審判程序審理後，判決
如下：
    主  文
上訴駁回。
    事  實
一、乙○○與甲○○有生意往來之關係，詎甲○○於民國91年1
    月21日、22日某時，以電話匯款方式，自其所有設於上海匯
    豐銀行帳號為：000-000000-000號帳戶內，分別匯款美金60
    00元貨款至乙○○所開設之Buffalo Bill Company LTD. 公
    司設於香港匯豐銀行帳號：000-000000-000號帳戶內時，在
    旁之乙○○竟暗自記住甲○○上開帳戶之帳號及密碼。嗣乙
    ○○旋基於意圖為自己不法所有之概括犯意，未經甲○○允
    許，連續於91年1月24日、25日、29日某時，在不詳地點，
    撥打電話至上海匯豐銀行，佯裝係甲○○上開帳戶之合法使
    用權人，並告知上海匯豐銀行職員甲○○上開帳戶之帳號及
    密碼後，使該銀行職員陷於錯誤而自甲○○上開銀行帳戶內
    各轉帳6000元美金至乙○○所有公司之上開帳戶內，合計3
    次共轉帳美金18000元。嗣甲○○發現其銀行帳戶內存款不
    翼而飛，經調閱匯款單等交易紀錄，始查悉上情。
二、案經甲○○訴請臺灣雲林地方法院檢察署檢察官偵查起訴。
    理  由
一、本件被告乙○○所犯係死刑、無期徒刑、最輕本刑為3年以
    上有期徒刑以外之罪，其於本院審理時就前揭被訴事實為有
    罪之陳述，經告知簡式審判程序之旨，並聽取其與公訴人之
    意見後，本院認無不得或不宜改依簡式審判程序進行之情形
    ，爰依刑事訴訟法第273條之1第1項之規定裁定進行簡式審
    判程序審理，依刑事訴訟法第273條之2、第159條第2項之規
    定，不適用傳聞法則有關限制證據能力之相關規定，合先敘
    明。
二、上揭犯罪事實，迭據被告乙○○於偵審中坦承不諱，核與告
    訴人甲○○、告訴代理人丙○於檢察官訊問時指訴之情節大
    致相符，並有告訴人甲○○上開帳戶歷史交易明細、被告乙
    ○○出具之道歉函各1紙附卷可憑，足認被告自白與事實相
    符，本案事證明確，被告犯行堪以認定，應依法論科。
三、新舊法比較：
  (一)被告行為後，刑法業於94年1月7日修正，2月2日公布，於95
    年7月1日施行，其中刪除刑法第56條，修正刑法第2條、第
    25條、第26條、第28條、第33條、第55條規定。按行為後法
    律有變更者，適用行為時之法律，但行為後之法律有利於行
    為人者，適用最有利於行為人之法律，現行刑法第2條第1項
    定有明文。此條規定乃與刑法第1條罪刑法定主義契合，而
    貫徹法律禁止溯及既往原則，係規範行為後法律變更所生新
    舊法律比較適用之準據法，是刑法第2條本身雖經修正，但
    其既屬適用法律之準據法，本身尚無比較新舊法之問題，應
    一律適用裁判時之現行刑法第2條規定以決定適用之刑罰法
    律，先予說明。又以本次刑法修正之比較新舊法，應就罪刑
    有關之共犯、未遂犯、想像競合犯、牽連犯、連續犯、結合
    犯，以及累犯加重、自首減輕暨其他法定加減原因（如身分
    加減）與加減例等一切情形，綜其全部罪刑之結果而為比較
    ，有最高法院95年5月23日95年度第8次刑庭會議決議意旨可
    資參照。
  (二)按刑法第339條第1項關於詐欺取財罪之規定，法定刑為「五
    年以下有期徒刑、拘役或科或併科一千元以下罰金」，就罰
    金部分，依修正後刑法施行法第1條之1：「中華民國九十四
    年一月七日刑法修正施行後，刑法分則編所定罰金之貨幣單
    位為新臺幣。九十四年一月七日刑法修正時，刑法分則編未
    修正之條文定有罰金者，自九十四年一月七日刑法修正施行
    後，就其所定數額提高為三十倍。但七十二年六月二十六日
    至九十四年一月七日新增或修正之條文，就其所定數額提高
    為三倍」，及修正後刑法第33條第5款將罰金刑定為「新臺
    幣一千元以上，以百元計算之」等規定，則修正後刑法339
    條第1項詐欺取財罪所得科處之罰金刑最高為新臺幣3萬元，
    最低為新臺幣1千元，惟依被告行為時之刑罰法律，即罰金
    罰鍰提高標準條例第1條前段規定之提高倍數10倍及修正前
    刑法第33條第5款規定之罰金最低額為銀元1元計算，前開詐
    欺取財罪之罰金刑最高為銀元1萬元，最低為銀元1元，依現
    行法規所定貨幣單位折算新臺幣條例第2條之規定換算為新
    臺幣後，最高額雖與新法同為新臺幣3萬元，惟最低額僅新
    臺幣3元，比較修正前、後之刑罰法律，自以修正前之法律
    較有利於被告。
  (三)刑法第56條連續犯之規定，於此次刑法修正時刪除，此刪除
    雖非犯罪構成要件之變更，但顯已影響行為人刑罰之法律效
    果，自屬法律有變更，依新法第2條第1項規定，比較新、舊
    法結果，因舊法連續犯以一罪論（裁判上一罪），僅科刑上
    得加重其刑至二分之一，而依新法，應數罪併罰，是比較新
    、舊法之結果，應以舊法較有利於被告。
  (四)綜上所述，依整體比較之結果，以舊法對於被告較為有利，
    爰依修正後刑法第2條第1項前段之規定，適用行為時即修正
    前刑法之相關規定予以處斷。
四、核被告所為，係犯刑法第339條第1項之詐欺取財罪。又被告
    先後3次詐欺取財之犯行，時間緊接，方法相同，觸犯構成
    要件相同之罪名，且被告於本院供明6000元美金乃轉帳之金
    額上限故每次僅轉帳上述金額，顯見被告係基於概括犯意而
    反覆為之，為連續犯，應依修正刪除前刑法第56條之規定論
    以一罪，並加重其刑，檢察官起訴及上訴意旨均認應論以數
    罪，尚有未洽。
五、原審以被告罪證明確，因予適用刑法第339條第1項，修正前
    刑法第56條、第41條第1項前段、刑法施行法第1條之1、修
    正刪除前罰金罰鍰提高標準條例第2條，中華民國96年罪犯
    減刑條例第2條第1項第3款、第7條、第9條等規定，並審酌
    被告以暗記被害人甲○○帳戶之帳號及密碼之方式，使銀行
    職員陷於錯誤而自甲○○上開銀行帳戶內各轉帳6000元美金
    至乙○○所有公司之上開帳戶內，合計3次共轉帳美金18000
    元之情節，其犯罪方式嚴重影響社會正常經濟交易安全，造
    成之損害重大，又未能與被害人和解，取得其諒解、犯罪後
    ，坦承不諱之犯後態度及其犯罪之動機、目的、手段、生活
    狀況、智識程度等一切情狀，量處有期徒刑一年。並說明本
    件被告3次犯行之犯罪時間均係在96年4月24日以前，且核無
    中華民國96年罪犯減刑條例所定不得減刑之情形，爰依同條
    例第2條第1項第3款、第7條、第9條規定，減其宣告刑2分之
    1，且因減刑後，已合於易科罰金之刑度，而併依修前刑法
    第41條第1項前段、修正刪除前罰金罰鍰提高標準條例第2條
    、現行法規所定貨幣單位折算新臺幣條例第2條之規定，諭
    知易科罰金折算之標準。本院經核原審認事用法俱無不合，
    量刑亦稱妥適。檢察官循告訴人之聲請上訴指摘被告迄未賠
    償告訴人之損害，原審量刑顯然過輕，且論以連續犯有所不
    當云云。然查被告先後於91年1月24、25及29日等極其接近
    之時間，每次均就銀行規定之上限金額而為轉帳，足徵其轉
    帳之時主觀上已存有多次轉帳詐財之概括犯意。況原審判決
    已斟酌「被告又未能與被害人和解」之犯後態度而為量刑，
    應符罪刑相當原則，檢察官上訴意旨認應分論併罰且原判決
    量刑過輕，均不足採。其上訴為無理由，應予駁回。
據上論結，應依刑事訴訟法第368條，判決如主文。
本案經檢察官蘇南桓到庭執行職務。
中    華    民    國    99    年    5     月    4    日
                  刑事第二庭    審判長法  官  葉居正
                                      法  官  陳春長
                                      法  官  陳欽賢
以上正本證明與原本無異。
不得上訴。
                                      書記官  李良倩
中    華    民    國    99    年    5     月    4     日
附錄本案論罪科刑法條全文：
中華民國刑法第339條第1項（普通詐欺罪）
意圖為自己或第三人不法之所有，以詐術使人將本人或第三人之
物交付者，處5年以下有期徒刑、拘役或科或併科1千元以下罰金
。

司法院資訊處製作；財團法人民間司法改革基金會備份。
